【裁判字號】    89,交易,1
【裁判日期】    890630
【裁判案由】    過失致死
【裁判全文】
臺灣臺北地方法院刑事判決                            八十九年度交易字第一號
    公  訴  人  臺灣臺北地方法院檢察署檢察官
    被      告  甲○○
右列被告因過失致死案件，經檢察官提起公訴( 八十八年度偵字第二五五六九號 )，
本院判決如左：
        主      文
甲○○因過失致人於死，累犯，處有期徒刑拾月。
        事      實
一、甲○○前於八十三年間因犯有竊盜、違反麻醉藥品管理條例( 吸用安非他命 )等
    罪，均經法院分別判處罪刑，並定其應執行有期徒刑一年十月確定，甫於八十五
    年一月廿七日因縮短刑期假釋出監( 於八十五年十一月廿一日縮短刑期屆滿 )。
    甲○○猶不知警惕，復於八十八年十一月廿二日凌晨四時卅分許，駕駛一輛車牌
    FC-1062 號自用小客車，沿臺北市文山區○○○○道之景文街東側車道由南往北
    ( 即由新店往臺北 )方向行駛，途經景文街、車前路設有閃光號誌及設有行人穿
    越道交岔路口，適有早起至景中街「景行公園」運動返家之成年婦人廖李粉( 住
    臺北市○○路廿七號 )由東往西徒步經由行人穿越道穿越景文街。甲○○本應注
    意駕駛汽車行近行人穿越道前，應減速慢行，遇有行人穿越時，無論有無交通警
    察指揮或號誌指示，均應暫停讓行人先行通過，且應注意車前狀況並隨時採取必
    要之安全措施，而依當時天候晴、有路燈照明等情形觀之，並無任何不能注意之
    情事，其應注意且能注意而竟疏未注意採取煞車減速暫停之安全措施，猶貿然以
    時速卅公里以上之行車速度前駛，並左轉方向盤冀圖自行人廖李粉前方繞過，以
    致右前車身( 葉子板近音響天線處 )擦撞行人廖李粉前衝倒地。廖李粉受有多發
    性骨折等傷害，雖經送醫急救，仍因多發性骨折併休克死亡。甲○○肇事後，向
    到達現場處理事故員警自首犯行。
二、案經臺北市政府警察局文山第二分局移送臺灣臺北地方法院檢察署檢察官偵查起
    訴。
        理      由
一、訊據被告甲○○雖就其駕駛該輛車牌FC-1062 號自用小客車於前揭時地擦撞行人
    廖李粉倒地壹節供承不諱，惟初於警方製作「交通事故談話紀錄表」時辯稱略以
    「我沒有看到行人( 廖李粉 )，不知道她在何處行走，只看到一個黑影。我撞到
    她時，她是在我車右側，我不知道她是過馬路還是在路邊走？」云云；其於偵查
    中則辯稱略以「我駕車沿景文街由南往北駛抵車前路口，車子當時近( 景文街 )
    雙向道中心線( 分向限制線 )處，．．．我當時車速約卅公里，沒有煞車，撞到
    死者( 廖李粉 )後呆住了，車子又前駛十餘公尺才停車。．．．我看見她時相距
    僅約五公尺而已。她穿深色衣服且該路段燈光較暗，來不及煞車」云云；於本院
    審理中則辯稱「肇事地點有斑馬線( 行人穿越道 )，但被害人( 廖李粉 )沒有走
    行人穿越道，．．．被害人走在斑馬線( 行人穿越道 )旁邊，．．．被害人穿越
    快車道，我是在通過行人穿越道四、五公尺擦撞到被害人」云云。經查：
    (一)被害人廖李粉因本件交通事故造成多發性骨折併休克不治死亡，業經臺灣臺
        北地方法院檢察署檢察官督同法醫師相驗明確，有勘驗筆錄、驗斷書及相驗
        屍體証明書等件在卷可稽。被害人廖李粉家住臺北市○○路廿七號，證人(
        廖李粉之子 )乙○○於警訊及偵查中證稱其母早起至景中街公園( 景行公園
         )運動後返家，載明筆錄在卷可稽，是被害人廖李粉於事故發生當時應係自
        景行公園運動返家途中，經由車前路、景文街交岔路口之行人穿越道，由東
        往西穿越景文街返家無疑。
    (二)依據「道路交通事故調查報告表」所附「事故現場圖」記載，被害人廖李粉
        倒地位置係在景文街東側車道近路中央「分向限制線」( 雙黃實線 )旁，頭
        部朝南，距離車前路口「行人穿越道」邊緣9.9 公尺，該處「行人穿越道」
        寬度4 公尺，是被害人廖李粉倒地位置距離該「行人穿越道」北側邊線僅有
        5.9 公尺，對照被告甲○○所駕駛該輛肇事車牌FC-1062 號自用小客車右前
        葉子板近音響天線處擦刮痕跡之車損相片及被告甲○○自承其肇事後又駕車
        前駛十餘公尺情形觀之，被告甲○○應係駕車行人穿越道前，疏未注意車前
        狀況減速慢行，及見被害人廖李粉徒步經由行人穿越道由東往西穿越景文街
        ，不但疏未注意採取煞車之安全措施，卻左轉方向盤冀圖自被害人廖李粉前
        方繞過，以致右前葉子板近音響天線處擦撞將刻在行人穿越道上步行之被害
        人廖李粉前衝5.9 公尺後倒地。被告甲○○駕車肇事前之行車速度應在時速
        卅公里以上，否則必無肇事後再前駛十餘公尺始煞停之理。被告甲○○既係
        領有駕駛執照之駕駛人，其就「道路交通安全規則」第九十四條第三項「汽
        車行駛時，駕駛人應注意車前狀況並隨時採取必要之安全措施」及第一○三
        條「汽車行近行人穿越道前，應減速慢行，遇有行人穿越時，無論有無交通
        警察指揮或號誌指示，均應暫停讓行人先行通過」等規定，自應知之甚稔。
        況查本件交通事故雖係發生在凌晨，但天候晴且有路燈照明，有現場路況相
        片在卷可稽，是被告甲○○肇事當時並無任何不能注意之情事，其就本件交
        通事故之發生自有過失，且其過失與被害人廖李粉之受傷不治死亡間，確有
        相當因果關係。
二、核被告甲○○所為，係犯刑法第二百七十六條第一項過失致人於死罪。查被告甲
    ○○係汽車駕駛人，其駕車行經行人穿越道不依規定讓行人優先通行，因而致人
    死亡，依法應負刑事責任，依「道路交通管理處罰條例」第八十六條第一項規定
    應加重其刑。況查被告甲○○前於八十三年間因犯有竊盜、違反麻醉藥品管理條
    例( 吸用安非他命 )等罪，均經法院分別判處罪刑，並定其應執行有期徒刑一年
    十月確定，甫於八十五年一月廿七日因縮短刑期假釋出監( 於八十五年十一月廿
    一日縮短刑期屆滿 )，有臺灣高等法院檢察署刑案紀綠簡覆表一件在卷可，其
    於五年以內再犯本件有期徒刑以上之罪，為累犯，應依刑法第四十七條規定，遞
    加重其刑。未查被告甲○○於肇事後，在未為任何有偵查犯罪職權之公務員發覺
    前，即向到達現場處理事故員警自首犯行，有臺北市政府警察局交通警察大隊八
    十九年一月十四日北市警交大四字第八九六○三五七四○○號函附之報案自首調
    查報告表一件在卷可稽，已符合刑法第六十二條前段有關自首之規定，應依法減
    輕其刑，並先加後減之。爰審酌被告甲○○素行、過失程度、造成被害人廖李粉
    受傷不治死亡之損害及其已與被害人家屬達成民事上和解賠償損害等一切情狀，
    量處如主文所示之刑，以示懲儆。
據上論斷，應依刑事訴訟法第二百九十九條第一項前段，刑法第二百七十六條第一項
，第四十七條，第六十二條前段，道路交通管理處罰條例第八十六條第一項，罰金罰
鍰提高標準條例第一條前段，判決如主文。
本案經檢察官林秀濤到庭執行職務
中      華      民      國    八  十  九    年     六     月    三十    日
                          臺灣臺北地方法院交通法庭
                                法  官  鍾    華
右正本證明與原本無異
如不服本判決應於送達後十日內向本院提出上訴狀
                                書記官  黃 繡 琴
中      華      民      國    八  十  九    年     七     月      十    日


司法院資訊處製作；財團法人民間司法改革基金會備份。
